【裁判字號】    98,交聲,2
【裁判日期】    980120
【裁判案由】    違反道路交通管理處罰條例聲明異議
【裁判全文】
臺灣雲林地方法院交通事件裁定      98年度交聲字第2、13號
移送機關即
原處分機關  交通部公路總局嘉義區監理所雲林監理站
異  議  人
即受處分人  甲○○
上列異議人即受處分人因違反道路交通管理處罰條例案件，對於
交通部公路總局嘉義區監理所雲林監理站民國97年12月8 日、97
年12月24日所為之裁決處分（原處分案號：雲監裁字第裁72-KA0
000000、72-7267C3005號），聲明異議，本院裁定如下：
    主  文
原處分（雲監裁字第裁72-KA0000000號）關於甲○○吊扣駕駛執
照拾貳個月部分撤銷。
原處分（雲監裁字第裁72-7267C3005號）關於甲○○吊扣駕駛執
照壹個月部分撤銷。
上開撤銷部分均不罰。
    理  由
一、原處分意旨略以：異議人即受處分人甲○○於民國97年12月
    8 日凌晨0 時30分許，駕駛車牌號碼6Q-7791 號自用小客車
    ，行經台1 丁線與台1 線處，因酒後駕車經警當場測得其呼
    氣中酒精濃度高達每公升0.46毫克，超過標準值為每公升
    0.25毫克。嗣經交通部公路總局嘉義區監理所雲林監理站以
    其違規事實屬實，且異議人已於97年7 月18日、97年10月11
    日駕駛貨運曳引車違規，各記違規點數2 點及1 點，並因上
    開酒後駕車行為記違規點數3 點，其於6 個月內駕照違規記
    點共達6 點以上，依照道路交通管理處罰條例第35條第1 項
    第1 款、第24條第1 項第2 款、第63條第3 項之規定，裁處
    異議人罰緩新臺幣34,500元、吊扣駕駛執照12個月及1 個月
    ，並施以道安講習等處分。
二、聲明異議意旨略以：異議人即受處分人於97年12月8 日酒後
    駕駛車牌號碼6Q-7791 號自用小客車，所吊扣者應為自小客
    車駕照，然移送機關裁處吊扣職業聯結車駕駛執照，實有違
    誤等語。
三、按汽車駕駛人，駕駛汽車經測試檢定酒精濃度超過規定標準
    者，處新臺幣1 萬5 千元以上6 萬元以下罰緩，並當場移置
    保管該汽車，及吊扣其駕駛執照1 年。汽車駕駛人在6 個月
    內，違規記點共達6 點以上者，吊扣駕駛執照1 個月。汽車
    駕駛人，因違反本條例及道路交通管理處罰條例之規定，受
    吊銷駕駛執照處分時，吊銷其持有各級車類之駕駛執照。道
    路交通管理處罰條例第35條第1 項第1 款、第63條第3 項前
    段、第68條分別定有明文。又上開條例第68條原規定：「汽
    車駕駛人，因違反本條例及道路交通管理處罰條例之規定，
    受吊扣或吊銷駕駛執照處分時，吊扣或吊銷其持有各級車類
    之駕駛執照。」，經於94年12月14日修正公布並於95年3 月
    1 日施行，其修正理由略為：「因舊法將違規駕駛人所持有
    各級車類之駕駛執照一併吊扣或吊銷失之過酷，影響人民工
    作及生活甚鉅，故將原條文中之『吊扣』等字刪除。」等語
    ，是依新舊法內容及修正理由觀之，如於修正後汽車駕駛人
    有受吊扣駕駛執照之處分時，僅吊扣其違規時所駕車類之駕
    駛執照即可，而不得再吊扣其持有其他車類之駕駛執照，否
    則將造成同一違規或違法行為，因受處分人持有駕駛執照種
    類之不同，而異其處分之結果。況酒醉駕車行為係製造法所
    不容許之風險，以風險製造之立場觀之，並不因駕駛車輛種
    類之不同，而有所差別，但從風險實現之觀點而言，酒醉駕
    駛車類之不同，其對於交通安全衍生之實害結果也有所差異
    ，如駕駛人駕駛低一級之車類違反本條例之規定時，不論其
    所造成之實害結果，而一律吊扣駕駛人所持有之各類駕照，
    亦有違相同事件相同處理，不同事件不同處理之平等原則。
    至於道路交通安全規則對於汽車駕駛執照之管理，雖因採取
    一照原則而導致越級駕駛人違規酒駕時，受有無須吊扣駕駛
    執照之利益，然此關於駕駛執照管理所衍生之執行困難或法
    規漏洞，宜由修法解決，尚不得擴張解釋，於駕駛人無較低
    級駕駛執照可供吊扣時，即率爾代以吊扣其所領有之較高級
    駕駛執照。
四、經查：
  (一)本件異議人於97年12月8 日凌晨0 時30分許，在台1 丁線與
    台1 線處，因酒後駕駛車牌號碼6Q-7791 號自用小客車，經
    測得其呼氣酒精濃度值為每公升0.46毫克，即由雲林縣警察
    局以其違反道路交通管理處罰條例第35條第1 項第1 款規定
    製單舉發，再由原處分機關依上開規定，於97年12月8 日以
    雲監裁字第裁72-KA0000000號裁處異議人罰緩34,500元、吊
    扣駕駛執照12個月、施以道路交通安全講習，嗣於97年12月
    24日因異議人於6 個月內，駕照違規記點共達6 點以上，以
    雲監裁字第裁72-7267C3005號吊扣駕駛執照1 個月，並施以
    道路交通安全講習之事實，有雲林縣警察局雲警交字第KA-0
    000000號舉發違反道路交通管理事件通知單1 份、原處分機
    關上開裁決書2 份附卷可憑，且為異議人所不否認，自堪以
    認定。
  (二)異議人之前揭違規行為係發生於97年12月8 日，自應依修正
    後之道路交通管理處罰條例第68條裁處，而修正後道路交通
    管理處罰條例第68條之規定，既已將「吊扣」等字刪除，依
    前開說明，駕駛人受吊扣駕駛執照處分時，不再吊扣其持有
    各級車類之駕駛執照，故原處分機關於作成吊扣駕駛執照處
    分時，自應以其違規時所駕駛車類之駕駛執照為限。而本件
    異議人於違規時既係駕駛自用小客車，已如前述，原處分機
    關僅能限制其駕駛自用小客車之權利並吊扣其自用小客車之
    駕駛執照，其裁處吊扣各級駕駛執照之處分，已吊扣其職業
    聯結車駕駛執照，顯於法有違。另異議人於6 個月內違規點
    數雖已達6 點以上，然其中所記違規點數3 點係因其駕駛自
    小客車而生，與所吊扣之聯結車駕駛執照無涉，揆諸前揭說
    明，自應分別其駕車種類予以計算點數，則扣除該部分之點
    數後，異議人違規點數尚未達6 點，原處分機關逕依道路交
    通管理處罰條例第63條第3 項之規定，吊扣異議人之聯結車
    駕駛執照1 個月，於法亦有未合。是本件異議為有理由，應
    由本院將此部分之處分撤銷，又因異議人並無自用小客車駕
    駛執照可供執行吊扣，爰就此部分另為不罰之諭知。
五、依道路交通管理處罰條例第87條第2 項、道路交通案件處理
    辦法第20條前段，裁定如主文。
中    華    民    國    98    年    1     月    20    日
                      交通法庭    法  官  吳錦佳
以上正本證明與原本無異。
如不服本裁定，應於裁定送達後5 日內向本院提出抗告狀（須附
繕本）。
                                  書記官  李松坤
中    華    民    國    98    年    1     月    20    日


司法院資訊處製作；財團法人民間司法改革基金會備份。
